臺灣高等法院花蓮分院民事裁定　　　　　94年度家抗字第18號
抗告人　　 甲○○
　　　　　 丁○○
　　　　　 乙○○
右抗告人等因拋棄繼承事件，不服臺灣花蓮地方法院94年度繼字
第80號，中華民國94年04月29日裁定，提起抗告，本院裁定如左
：
      主    文
原裁定廢棄。
      理    由
一、原裁定意旨略以：民法第1174條所定拋棄繼承事件，由繼承
    開始時被繼承人住所地之法院管轄，非訟事件法第77條之１
    定有明文，依本件抗告人等所提被繼承人丙○○○之戶籍謄
    本記載，丙○○○之住所地為新竹市○○○○街50巷15號，非
    原審法院轄區，又非訟事件法並無準用民事訴訟法第28條移
    送之規定，故裁定駁回抗告人等拋棄繼承之聲請。
二、抗告意旨略以：被繼承人丙○○○當初係為照料抗告人等即
    聲請人等所購置之新屋，故將戶籍遷入新竹市，但仍因照顧
    其配偶楊仁德之緣故，而以花蓮市為實際常住之住所，抗告
    人等向被繼承人住所所在地之管轄法院臺灣花蓮地方法院提
    出拋棄繼承之聲請，於法並無不合，茲請廢棄原裁定等語。
三、按依一定之事實，足認以久住之意思，住於一定之區域者，
    即為設定其住所於該地，此為民法第20條所明定，是我國民
    法關於住所之設定，兼採主觀主義及客觀主義之精神，必須
    主觀上有久住於一定區域之意思，客觀上有住於一定區域之
    事實，該一定之區域始為住所，故住所並不以登記為要件。
    又戶籍地乃係依戶籍法所為登記之事項，僅係戶政管理之行
    政規定，作為決定選舉、教育、兵役等公法上權利義務之準
    據，非為認定住所之唯一標準，故不得以戶籍登記之處所，
    一律解為當然之住所，最高法院93年台抗字第393號裁定意
    旨參照。
四、經查：本件被繼承人丙○○○之戶籍登記地固於新竹市○○
    ○○街50巷15號，有戶籍謄本一份附卷可查，惟丙○○○之配
    偶即其夫楊仁德之住所則在花蓮市民孝里26鄰華東96之１號
    ，此有楊仁德戶籍謄本及花蓮市民孝里里長邱末郎出具之證
    明書各一份在卷可稽，按夫妻互負同居之義務，本件被繼承
    人丙○○○之戶籍登記地雖在新竹市，惟為照顧其配偶，以
    久住之意思而與其配偶常住花蓮市，揆諸前述說明，仍應認
    其住所在前述花蓮市民孝里26鄰華東96之１號，從而原裁定
    以被繼承人丙○○○之住所係在新竹市，非原審法院轄區，
    而駁回抗告人等拋棄繼承之聲請，於法尚有未合，抗告意旨
    求予廢棄，為有理由，應由本院廢棄原裁定，發回原法院為
    適當處理。
五、據上論結，本件抗告為有理由。依民事訴訟法第492條，裁
    定如主文。
中　  華　　民　　國 　94　　年　　08　　月　 26　　日
              　　　　 審判長法  官　吳鴻章
　　　　　　　               法  官　林慶煙
　　　　　　               　法  官　蔡勝雄
以上正本係照原本作成。
本件不得再抗告。
                             書記官  陳有信
中　  華　　民　　國 　94　　年　　08　　月　 26　　日
